【裁判字號】    98,撤緩,93
【裁判日期】    981210
【裁判案由】    聲請撤銷緩刑
【裁判全文】
臺灣新竹地方法院刑事裁定              98年度撤緩字第93號
聲  請  人  臺灣新竹地方法院檢察署檢察官
受  刑  人  甲○○
上列聲請人因受刑人犯重利案件（臺灣高等法院97年度上訴字第
72號），聲請撤銷緩刑之宣告（98年度執聲字第1044號），本院
裁定如下：
    主  文
聲請駁回。
    理  由
一、聲請意旨略以：受刑人甲○○因犯重利案件，經臺灣高等法
    院於民國97年4 月24日以97年度上訴字第72號（95年度偵字
    第4477號）判決判處有期徒刑3月15日，同時宣告緩刑3年，
    於97年4 月24日確定。惟其於緩刑期前即95年10月25日（聲
    請書誤增載96年7 月17日）更犯重利罪，經本院於97年9 月
    26日以97年度易字第523 號判決判處有期徒刑1 月15日，於
    98 年4月23日確定；又於96年7 月17日更犯重利罪，經本院
    於97年11月28日以97年度易字第741 號判決判處拘役30日，
    於98年4 月10日確定，核該受刑人所為，足認原宣告之緩刑
    難收其預期效果，而有執行刑罰之必要，已合於刑法第75條
    之1 第1 項第1 款所定撤銷緩刑宣告之原因，爰依刑事訴訟
    法第476 條規定聲請撤銷等語。
二、按刑法第75條之1第1項第1 款固規定：「受緩刑之宣告而有
    下列情形之一，足認原宣告之緩刑難收其預期效果，而有執
    行刑罰之必要者，得撤銷其宣告：一、緩刑前因故意犯他罪
    ，而在緩刑期內受得易科罰金之有期徒刑、拘役或罰金之宣
    告確定者」。而考其立法意旨略以：關於緩刑之撤銷，現行
    法第75條第1 項固已設有兩款應撤銷之原因；至得撤銷緩刑
    之原因，則僅於保安處分章內第93條第3 項與撤銷假釋合併
    加以規定，體例上不相連貫，實用上亦欠彈性，爰參酌德國
    及奧地利現行立法例增訂得撤銷緩刑之原因，其中現行關於
    緩刑前或緩刑期間故意犯他罪，而在緩刑期內受得易科罰金
    之有期徒刑之宣告者，列為應撤銷緩刑之事由，因認過於嚴
    苛，而排除第75條應撤銷緩刑之事由，移列至得撤銷緩刑事
    由，俾使法官依被告再犯情節，而裁量是否撤銷先前緩刑之
    宣告。其次，如有前開事由，但判決宣告拘役、罰金時，可
    見行為人仍未見悔悟，有列為得撤銷緩刑之事由，以資彈性
    適用，爰於第1項第1款、第2 款增訂之。且本條採用裁量撤
    銷主義，賦予法院撤銷與否之權限，特於第1 項規定實質要
    件為「足認原宣告之緩刑難收其預期效果，而有執行刑罰之
    必要」，供作審認之標準。亦即於「得」撤銷緩刑之情形，
    法官應依職權本於合目的性之裁量，妥適審酌被告所犯前後
    數罪間，關於法益侵害之性質、再犯之原因、違反法規範之
    情節是否重大、被告主觀犯意所顯現之惡性及其反社會性等
    情，是否已使前案原為促使惡性輕微之被告或偶發犯、初犯
    改過自新而宣告之緩刑，已難收其預期之效果，而確有執行
    刑罰之必要，此與刑法第75條第1項所定2款要件有一具備，
    即毋庸再行審酌其他情狀，應逕予撤銷緩刑之情形不同，先
    予敘明。
三、經查：
（一）本件受刑人前因犯常業重利罪及重利罪，經本院於96年10
      月31日以96年度訴字第297 號判決，就常業重利罪部分判
      處有期徒刑8 月，減為有期徒刑4 月，如易科罰金，以新
      臺幣1,000 元折算1 日確定，就重利罪部分為無罪之諭知
      ，嗣上訴臺灣高等法院，經該院於97年4 月24日以97年度
      上訴字第72號判決撤銷改判有期徒刑7 月，減為有期徒刑
      3 月15日，如易科罰金，以新臺幣900 元即銀元300 元折
      算1 日，緩刑3 年，並於同日確定在案。茲受刑人於緩刑
      期前之95年10月25日因犯重利罪，經本院於97年9 月26日
      以97年度易字第523 號判決判處有期徒刑3 月，減為有期
      徒刑1 月15日，如易科罰金，以新臺幣1,000 元折算1 日
      ，經上訴臺灣高等法院後，經撤回上訴後確定；又於緩刑
      期前之96年7 月17日因犯重利罪，經本院於97年11月28日
      ，以97年度易字第741 號判決判處拘役30日，如易科罰金
      ，以新臺幣1,000 元折算1 日，嗣上訴臺灣高等法院，經
      該院於98年4 月10日以98年上易字第164 號判決上訴駁回
      確定在案，有上揭刑事判決書4 份及臺灣高等法院被告前
      案紀錄表1 份在卷足參，則受刑人於「緩刑期前」故意犯
      罪，而在緩刑期內受「得易科罰金」之有期徒刑、拘役宣
      告之情形，固堪認定。
（二）然受刑人於前述緩刑期前之95年10月25日、96年7 月17日
      所更犯之重利罪，雖均係故意犯之，惟此乃其受緩刑宣告
      前所為，並非前案訴追後更行犯罪，足見受刑人並非於前
      案判決並為緩刑宣告後明知故犯，已難認其有「無視於法
      院判決宣告緩刑之懲儆」之態度；且後2 案經法院斟酌受
      刑人犯罪情節後亦僅分別宣告(1)有期徒刑3 月，減為有期
      徒刑1 月又15日、(2)拘役30日之易刑處分刑，顯見受刑人
      後2 案共2 罪之犯罪情節均非重大。又聲請人對於受刑人
      有如何符合「足認原宣告緩刑難收其預期效果，而有執行
      刑罰之必要」等實質要件，並未提出受刑人因上開判決書
      以外之其他證據予以自由證明，苟得僅依該判決書即可為
      上開推論，則刑法第75條及第75條之1 即無區分之必要，
      只要受刑人於緩刑前或緩刑內更犯罪，一律得撤銷緩刑，
      則前開立法本旨將意義盡失，亦與緩刑之目的乃避免短期
      自由刑之弊，並給予受刑人自新機會未盡相符。是聲請人
      之聲請，非有理由，應予駁回。
四、爰依刑事訴訟法第220條規定，裁定如主文。
中    華    民    國    98    年    12    月    10    日
                  刑事第五庭  法  官  林佑珊
以上正本證明與原本無異。
如不服本裁定，應於送達後5日內向本院提出抗告狀。
中    華    民    國    98    年    12    月    10    日
                              書記官  蕭惠婷


司法院資訊處製作；財團法人民間司法改革基金會備份。
